【裁判字號】    95,毒抗,91
【裁判日期】    950719
【裁判案由】    聲請強制戒治
【裁判全文】
臺灣高等法院高雄分院刑事裁定          95年度毒抗字第91號
抗  告  人
即  被  告  甲○○
                    現於台灣屏東戒治所戒治中
上列抗告人因聲請強制戒治案件，不服臺灣高雄地方法院中華民
國95年6 月9 日裁定（95年度毒聲字第1028號），提起抗告，本
院裁定如下：
    主  文
原裁定撤銷。
檢察官之聲請駁回。
    理  由
一、本件抗告意旨略以：被告甲○○前曾因施用毒品案件經臺灣
    高雄地方法院以95年度毒聲字第803 號駁回檢察官觀察勒戒
    之聲請。嗣被告在相同犯意且無判決確定之刑期下，連續施
    用第一、二級毒品，此係基於相同犯案手法，應屬連續犯，
    則不應再裁定送被告至戒治處所施以強制戒治。原審猶以95
    年度毒聲字第1028號裁定，令被告入戒治處所強制戒治，此
    裁定顯係違法，為此提起抗告。
二、按毒品危害防制條例於民國92年7 月9 日修正公布，自93年
    1 月9 日施行，其中第20條、第23條將施用毒品之刑事處遇
    程序，區分為「初犯」及「5 年內再犯」、「5 年後再犯」
    。依其立法理由之說明：「初犯」，經觀察、勒戒或強制戒
    治後，應為不起訴處分或不付審理之裁定；經觀察、勒戒或
    強制戒治執行完畢釋放後，「5 年內再犯」者，因其再犯率
    甚高，原實施之觀察、勒戒及強制戒治既已無法收其實效，
    爰依法追訴或裁定交付審理。至於經觀察、勒戒或強制戒治
    執行完畢釋放後，「5 年後再犯」者，前所實施之觀察、勒
    戒或強制戒治已足以遮斷其施用毒品之毒癮，為期自新及協
    助其斷除毒癮，仍適用「初犯」規定，先經觀察、勒戒或強
    制戒治之程序。從而依修正後之規定，僅限於「初犯」及「
    5 年後再犯」2 種情形，始應先經觀察、勒戒或強制戒治程
    序。倘被告於5 年內已再犯，經依法追訴處罰，縱其第3 次
    （或第3 次以上）再度施用毒品之時間，在初犯經觀察、勒
    戒或強制戒治執行完畢釋放5 年以後，已不合於「5 年後再
    犯」之規定，且因已於「5 年內再犯」，顯見其再犯率甚高
    ，原實施觀察、勒戒或強制戒治，已無法收其實效，即應依
    該條例第10條處罰（最高法院95年第7 次刑事庭會議決議可
    參)。 經查：
  (1)被告曾於88年間因施用毒品案件，經臺灣高雄地方法院裁定
    送觀察、勒戒後，認無繼續施用毒品之傾向，於88年3 月19
    日觀察、勒戒執行完畢釋放，並經原法院以88年易緝字第85
    號判決免刑。其復於92年3 月14日0 時50分許起回溯24小時
    內之某時，在不詳地點施用第二級毒品甲基安非他命，經原
    法院以93年度毒聲字第3187號裁定送臺灣高雄看守所附設勒
    戒處所觀察、勒戒後，認定被告有繼續施用毒品之傾向，除
    由原審法院於92年12月30日，以92年簡字第3087號判處有期
    徒刑8 月確定外，另以92年毒聲字第4701號裁定令入戒治處
    所施以強制戒治1 年，嗣經原法院以92年度毒聲字第7714號
    裁定停止戒治，所餘戒治期間付保護管束，然於93年1 月9
    日因毒品危害防制條例修正施行，被告於同日釋放出所情事
    ，有臺灣高等法院被告前案紀錄表1 份附卷可稽。
  (2)被告復於95年1 月5 日12時30分回溯24小時內某時，在高雄
    縣燕巢鄉某處，非法施用第一級、第二級毒品，並於同日11
    時10分許，在高雄縣林厝巷29弄79號旁為警查獲情事，業經
    被告於偵查中自承在卷（見95年毒偵字第686 號卷），則被
    告於初犯經觀察勒戒執行完畢（即88年3 月19日）後，5 年
    內再犯上開施用毒品罪，並經執行完畢，本件第3 次再度施
    用毒品之時間，縱在初犯經觀察、勒戒執行完畢釋放5 年以
    後，已不合於「5 年內再犯」之規定，依據上開決議說明，
    即應依毒品危害防制條例第10條處罰，自無須再經觀察勒戒
    及強制戒治之必要，應得逕行追訴處罰。
  (3)本件被告上開施用第一級、第二級毒品犯行，經臺灣高雄地
    方法院檢察署檢察官以95年毒偵字第686 號聲請觀察勒戒，
    並經臺灣高雄地方法院以95年毒聲字第401 號裁定被告令入
    勒戒處所施以觀察勒戒，因有繼續施用毒品傾向，並經原檢
    察官聲請強制戒治，經原法院以95年毒聲字第1028號裁定令
    入戒治處所施以強制戒治情事，有該聲請書及裁定各2 份附
    卷可稽。惟被告本件再度施用毒品之時間，即非屬毒品危害
    防制條例第20條第3 項所定「5 年後再犯」之情形，應由檢
    察官逕行起訴，方屬適法。從而，檢察官向原法院聲請將被
    告送勒戒處所觀察勒戒、強制戒治，於法即有未合。原裁定
    未察，逕依檢察官聲請將被告裁定送戒治處所施以強制戒治
    ，自有未合。抗告意旨就此指摘原裁定不當，為有理由，自
    應由本院將原裁定撤銷，並駁回檢察官強制戒治之聲請。
三、據上論結，應依刑事訴訟法第413 條，裁定如主文。
中    華    民    國    95    年    7     月    19    日
                  刑事第四庭    審判長法  官  蕭權閔
                                      法  官  林水城
                                      法  官  黃蕙芳
以上正本證明與原本無異。
本裁定不得再抗告。
中    華    民    國    95    年    7     月    19    日
                                      書記官  呂素珍


司法院資訊處製作；財團法人民間司法改革基金會備份。
